臺灣臺中地方法院交通事件裁定　　　 100年度交聲字第2460號
原處分機關　交通部公路總局臺中區監理所
異　議　人
即受處分人　黃瑞貞
上列受處分人因違反道路交通管理處罰條例事件，對於交通部公
路總局臺中區監理所民國100 年8 月5 日所為之處分（原裁決書
字號：中監違字第裁60-GH0000000號）聲明異議，本院裁定如下
：
    主    文
異議駁回。
    理    由
一、原處分機關略以：異議人即受處分人黃瑞貞（下稱異議人）
    於民國100 年7 月5 日晚上7 時32分許，駕駛車牌號碼NX-6
    525 自用小客車，行經臺中市○○區○○路與文山九街口處
    ，因有闖紅燈（直行）之違規事由，經臺中市政府警察局第
    四分局春社派出所警員當場掣單舉發。嗣原處分機關遂依道
    路交通管理處罰條例第53條第1 項、第63條第1 項（裁決書
    漏載第3 款）規定，於同年8 月5 日以中監違字第裁60-GH0
    000000號裁決書裁處異議人罰鍰新臺幣（下同）2,700 元、
    記違規點數3 點；逾期則依裁決書處罰主文裁處等語。
二、異議意旨略以：異議人於前開時間，駕駛前開自小客車，自
    忠勇路由北往南行駛，行經文山九街口後，於向上路五段路
    口內側車道停止線前紅燈停等時，遭警示意靠邊停車，並舉
    發異議人於文山九街口處闖紅燈之違規，惟(一)警員非在第一
    時間、同一車道，直接目擊異議人違規，而是在文山九街迴
    轉時發現異議人違規，又路口監視器亦無拍攝燈號全景，則
    在講求科學辦案之要求，單憑警員自由心證開罰，誠難信服
    。(二)警員既非在異議人正前方目擊行為人，如何正確判斷出
    燈號切換的時間點及異議人當時之位置，其開罰闖紅燈自有
    違專業，且當時異議人通過文山九街口時，並無急停急閃或
    急速通過之行為，故無惡意穿越路口，是隨前車依序前行，
    造成員警誤判異議人闖紅燈。(三)縱令員警所述為真，然警員
    仍有充足時間迴轉攔停異議人，而不是讓異議人直行至300
    公尺遠的向上路五段、忠勇路路口，於紅燈停等時再行攔停
    。(四)異議人奉公守法40餘年，絕不是因為罰款2,700 元而浪
    費行政資源，誠因員警執勤判斷與行為，足以讓民眾產生極
    大之爭議，有損人民權益之嫌，且無法提出明確佐證告知異
    議人，只表示如有不服舉發就去申訴，意謂員警只負責開單
    ，不負責提供民眾證據之義務，是如舉發當時如有更明確之
    佐證及執勤判斷，或許可避免不必要的爭議與行政程序等語
    。
三、按汽車駕駛人，行經有燈光號誌管制之交岔路口闖紅燈，處
    1,800元以上5,400元以下罰鍰，又汽車駕駛人，有違反道路
    交通管理處罰條例第53條情形者，除依原條款處罰鍰外，並
    記違規點數3點，道路交通管理處罰條例第53條第1項、第63
    條第1項第3款，分別定有明文。
四、經查，本件異議人於前揭時、地，駕駛車牌號碼NX-6525 號
    自用小客車，行經設有燈光號誌管制之交岔路口後，遭警員
    於忠勇路與向上路口處掣單舉發，且當場拒絕簽名於通知單
    上等情，為異議人所不爭執，並有舉發違反道路交通管理事
    件通知單1 紙、舉發過程錄影光碟1 片附卷可佐，應堪認定
    ，異議人雖以前詞置辯，惟查：
  (一)證人即在現場舉發之胡瑞麟警員於本院100年10月21日調查
    時具結證述：伊當時騎乘警用機車停在忠勇路與文山九街口
    處，欲自忠勇路由南往北迴轉，因為伊要迴轉，所以伊一定
    要看號誌燈，且伊必須等忠勇路的號誌燈變成紅燈後，沒有
    車才能迴轉；當時天色已暗，伊坐在機車上剛好回頭看到紅
    燈準備迴轉的時候，伊就看到異議人沒有開大燈由北往南直
    行，伊就打開警用機車的蜂鳴器，在忠勇路與向上路口處攔
    查異議人，先告訴異議人闖紅燈，且車燈沒有開，異議人回
    答說有開車頭燈，就回頭去檢查她的車子，伊只有舉發異議
    人闖紅燈之交通違規；當時機車車頭是往南邊的，人本來也
    是面對南邊，伊在現場照片（見本院卷第18頁）劃叉的地方
    ，已經等了1、2分鐘，剛開始燈號是綠燈，因為伊要迴轉，
    所以一直回頭看有沒有車過來，後來伊是看到紅燈準備要迴
    轉的時候，異議人就直接闖紅燈過來，因為異議人沒有開大
    燈又闖紅燈，所以伊當時看到異議人車子過來時嚇了一跳，
    異議人的前面沒有車，伊看當時車本來很多，後來快要變紅
    燈的時候，車子幾乎都要通行完畢，且異議人是在號誌燈變
    成紅燈後，大概過了2、3秒，才闖紅燈過去，當時異議人旁
    邊沒有其他的車子，時速大約30、40公里左右，沒有踩煞車
    的跡象，感覺上也沒有加速；伊發現異議人闖紅燈的時候，
    就已經打開蜂鳴器，伊騎乘警用機車追上異議人的時候，感
    覺異議人好像沒有聽到蜂鳴器的聲音；從伊發現異議人闖紅
    燈到攔下異議人的時間，大概不到10秒鐘，從文山九街到向
    上路口大約1、200公尺，伊雖不太確定實際距離，不過騎乘
    機車的時候絕對不用10秒鐘等語（見本院卷第28頁反面、第
    29頁）。復依本院勘驗舉發過程錄影光碟結果、證人標示於
    本院卷第18頁現場照片之目擊位置及異議人行向可知，當時
    天色已暗，且證人與異議人違規路口間並無其他蔽障物，當
    時證人視線應未遭遮蔽，對於異議人行經路口號誌、行車動
    向，尚無誤看或誤為判斷之可能，要應無疑。再者，執行交
    通勤務之員警對於車輛動態之觀察程度本較一般人更為專注
    ，又證人已詳細說明本件舉發之經過，證人為依法令執行交
    通勤務之公務員，當日僅係在該處迴車時偶然發現本件違規
    ，與異議人並無任何親屬關係，業據其陳明在卷，亦無任何
    恩怨嫌隙，其於依法具結而須擔負刑法偽證罪責之情形下，
    仍於本院為前揭證言，其證言之可信性應可獲得擔保，且其
    證述舉發經過甚為詳盡，亦均合於常情而無矛盾齟齬，衡情
    應無設詞陷害異議人之必要，是證人上開所述內容，自足採
    信。
  (二)至異議人於本院100年8月30日調查時先稱：伊確定伊過紅燈
    停止線時燈號是綠燈，確實沒有闖紅燈，伊應該是停車時有
    關燈，因為前陣子車頭燈沒關造成車子沒電，請拖車人員來
    拖，之後伊就很注意車頭燈有無關的問題，所以伊是停車後
    就關車頭燈下車；一般警察都是在路口攔檢，這樣才可以同
    時看到紅燈並確認駕駛人的位置，伊認為舉發警員是瞄到的
    ，不是直接目擊，且警察應該要在闖紅燈時攔停伊，而不是
    伊離開違規地點約300 公尺後才攔停伊；案發後隔天，伊先
    生有到分局去調監視器，但監視器只有照到車子沒有照到燈
    號，該違規路口是T 字型，伊行向的紅綠燈只有3 個燈，垂
    直行向也是3 個燈云云（見本院卷第13、14頁）。復於本院
    100 年10月21日調查時再稱：伊沒有闖紅燈，開單警員應給
    伊一個很明確的證據說伊有闖紅燈，且當初警員停旁邊說伊
    闖紅燈時，就應該一併告訴伊沒有開大燈，不是等伊下車熄
    火才告知；伊當時確實沒有聽到蜂鳴器的聲音，伊不會聽到
    蜂鳴器還執意前行，且伊大概是在向上路口停紅燈經過1 、
    2 秒的時間，員警才出現在左側窗，告知伊在文山九街口闖
    紅燈，並示意至右前方停車，伊熄火下車後，警員才告訴伊
    沒開大燈、闖紅燈，警員可以停在伊旁邊時就告訴伊沒有開
    大燈，又警員目擊伊闖紅燈的位置與文山九街口是有一段距
    離的，且文山九口到向上路口大概有100 公尺，伊從文山九
    街口到向上路口開了不止10秒；伊前面應該是沒有車子，伊
    左手邊對向內側車道上跟伊平行，有一個女孩子騎乘機車在
    對向的內側車道，那個女孩子的後面有一壹台車一直鳴按喇
    叭，伊覺得那台車是在對伊對面的那台機車按喇叭，伊當時
    車速不夠快還踩著煞車，因為對向那台一直鳴按喇叭的轎車
    ，一直要超那部女生的機車，伊怕撞到那台轎車，且伊通過
    文山九街口時候幾乎是相同的速度，沒有特別的加速或減速
    ，又警員目擊伊闖紅燈的位置，沒有辦法說明當時轉紅燈的
    時候，伊車子在那裡云云（見本院卷第28、30、31頁）。惟
    依本院勘驗舉發過程錄影光碟顯示，影片於4 分52秒時，異
    議人雖仍否認闖紅燈，但卻承認伊有闖黃燈，有本院勘驗筆
    錄在卷可參，如其於舉發當時認其行越違規路口處時，最多
    只有闖黃燈，為何卻可於本院訊問時確定駕車經過停止線時
    為綠燈。衡情舉發時之陳述距本件案發時間過程緊接且短暫
    ，與本件到庭調查時陳述相較，記憶應更為深刻，惟異議人
    卻反而於到庭時明確指出駕車出停止線時燈號為綠燈而非為
    闖黃燈，則前開陳述之真實性，並非無疑。且異議人於本件
    聲明異議時係稱，當時沒有加速或減速，是跟隨前車依序前
    行，致警員誤判異議人闖紅燈，惟此與異議人於本院訊問時
    陳稱「當時伊前面應該是沒有車子」乙情（見本院卷第30頁
    ）不相符合。又異議人另稱違規路口處其行向及垂直行向之
    號誌時相均係3 顆燈，此復與現場採證照片顯示垂直行向係
    屬4 顆燈之號誌時相不同。是以，異議人駕車行經違規地點
    時，對於前方路口燈光號誌之顯示情形先後認定並不一致，
    且車前狀況、燈號時相類型之說法亦不相同，則異議人當時
    究有無發現該路口燈光號誌之顯示情形，並依其指示行駛，
    確有所疑。是就異議人到庭陳述及其他客觀事證綜合以觀，
    異議人既對當日違規情形之認知仍有前述可疑之處，則其所
    為前開陳述較諸警員所為前揭證述，自難採信。
  (三)末按考量交通違規行為又多屬迅速、稍縱即逝及不可回復等
    特性，舉發機關或原處分機關若能提出更多之法定證據方法
    ，例如人證、書證、物證等證據資料以供司法審查之交通法
    庭加以判斷該交通違規行為之存否，自屬允當，惟若因前揭
    交通違規行為特性而無法提供更多相關之書證、物證時，則
    舉發員警於司法審查之訴訟程序上立於證人之地位而證述其
    當時親身目擊及見聞之交通違規行為經過，亦屬於法定證據
    方法之一之人證證述，至於舉發員警立於證人之地位所為之
    證述是否可採，此乃交通法庭依經驗及論理法則判斷其證明
    力為何而得否採擇之心證層次，斷不可以舉發員警作為證人
    之所述，因不可能反於其先前所為舉發而認均不可採，而全
    盤否定其立於證人地位所為之陳述。準此，本件證人胡瑞麟
    既於本院訊問中居於證人之地位，具結陳述其所親身目擊、
    見聞異議人之上開違規事實，且無違於經驗法則及論理法則
    ，本院認其證詞之憑信性業已充足。又異議人對於上揭時段
    ，經過該路口及其行進方向之事實並不爭執，且本件舉發員
    警係停於忠勇路與文山九街口處，見忠勇路號誌燈為紅燈且
    沒有車輛通過時準備迴轉，發現異議人駕車自忠勇路由北往
    南闖越紅燈通過違規路口，且因異議人未開啟大燈且又闖越
    紅燈而嚇了一跳，並隨即開啟警用機車蜂鳴器騎車追趕，進
    而於異議人至忠勇路與向上路口停等紅燈時，攔停舉發本件
    違規等事實，均為證人於本院調查時證述歷歷，可見員警於
    舉發過程中，已先確定違規路口處燈號顯示為紅燈，次於迴
    轉時發現對向異議人闖越路口而過，隨即開啟蜂鳴器，於忠
    勇路與向上路口處方追上異議人始予攔停舉發，應無錯誤可
    能。此外復查無其他任何事證可認證人胡瑞麟上開證述有何
    瑕疵或與事理相違而可認與事實不符之處，本院依直接審理
    所得心證，堪認其依自己親自見聞所為之上開證述與事實相
    符，異議人空言否認闖紅燈云云，並無事證可稽，尚難採信
    。
五、綜上所述，異議人於上揭時、地確駕駛車牌號碼NX-6525 號
    自小客車而有上開闖紅燈之違規事實，應堪認定。從而，原
    處分機關援引道路交通管理處罰條例第53條第1 項、第63條
    第1 項第3 款及違反道路交通管理事件統一裁罰基準表之規
    定，裁處異議人罰鍰2,700 元，並記違規點數3 點，於法核
    無不合，異議人猶執前詞指摘，非有理由，應予駁回。
據上論斷，依道路交通管理處罰條例第87條第2 項、道路交通事
件處理辦法第18條，裁定如主文。
中    華    民    國   100    年    11    月    11    日
                  交通法庭      法  官  張瑋珍
以上正本證明與原本無異。
如不服本裁定，應於裁定送達後5日內，向本院提出抗告狀（應
附繕本）。
                                書記官  王嘉麒
中    華    民    國   100    年    11    月    11    日